【裁判字號】    99,上更(一),5
【裁判日期】    990712
【裁判案由】    偽造有價證券
【裁判全文】
臺灣高等法院臺中分院刑事判決       99年度上更（一）字第5號
上  訴  人
即  被  告  游禮崧
指定辯護人  許名宗律師
上  訴  人
即  被  告  林茂川
指定辯護人  林坤勇律師
上  訴  人
即  被  告  黃友智
指定辯護人  蘇若龍律師
上列上訴人等因偽造有價證券案件，不服臺灣臺中地方法院94年
度訴字第3957號中華民國95年5月1日第一審判決（起訴案號：臺
灣臺中地方法院檢察署94年度偵字第14642、16905號，移送併辦
案號：臺灣臺中地方法院檢察署95年度偵字第1554號），提起上
訴，經判決後，由最高法院發回更審，本院判決如下：
    主    文
原判決撤銷。
游禮崧共同犯偽造有價證券罪，累犯，處有期徒刑肆年肆月。扣
案如附表編號１至９、至所示之物，均沒收。
林茂川、黃友智共同犯偽造有價證券罪，各處有期徒刑年拾月
。扣案如附表編號１至９、至所示之物，均沒收。
    犯罪事實
一、游禮崧前因偽造有價證券及偽造文書等案件，經法院分別判
    處有期徒刑4年2月、6月及5月，並定其應執行刑為有期徒刑
    5年確定，於民國90年1月4日假釋付保護管束出監，迄92年3
    月19日因假釋期滿未經撤銷視為執行完畢，仍不知悔悟。其
    因與黃友智熟識，並經由黃友智之介紹而認識林茂川，與黃
    友智、林茂川時有金錢借貸往來關係。林茂川、黃友智因見
    游禮崧具有彩色印製專才，且經濟狀況不佳，即於94年年初
    某日提議由游禮崧偽造美元百元紙鈔之有價證券，其二人則
    負責尋找買家販售，所得以抵償游禮崧對其二人之欠債，游
    禮崧應允之，三人即基於意圖供行使之用而偽造有價證券之
    犯意聯絡，由游禮崧自94年1月20日起，先在其位於臺中市
    西屯區同志巷71號住處，以印製名片所用之機器試作樣品，
    林茂川、黃友智並於此一時期，陸續提供相關資金予游禮崧
    ，或為游禮崧解決相關債務問題，游禮崧為獲取林茂川、黃
    友智之金援，也陸續將偽造美鈔之半成品交付林茂川、黃友
    智審視。然林茂川、黃友智鑑於游禮崧偽造美鈔之進度不如
    預期，遂令游禮崧至臺北租屋製作偽鈔，俾其二人得以就近
    監督，儘早完成偽造美元鈔券之製作。游禮崧即於94年4 月
    10日北上，與林茂川、黃友智同向不知情之李明通租得臺北
    市士林區○○○路○段368巷10號房屋，即由游禮崧將林茂
    川、黃友智所提供資金而購入之網版印刷機等相關機器，運
    往上開臺北市士林區○○○路房屋內繼續趕製偽造之美鈔，
    林茂川也經由游禮崧之指引，向正緯實業股份有限公司等進
    口紙張公司購入樣品紙張，交付游禮崧試印，在此一期間內
    ，游禮崧也陸續將偽造美鈔之半成品交付林茂川、黃友智端
    詳。林茂川、黃友智為求偽造精確以利出售，也對游禮崧所
    偽造之美鈔半成品諸如序號、色差、防偽線、防偽纖維絲等
    細節多所批評。嗣游禮崧因不堪林茂川、黃友智百般施壓，
    以臺北人生地不熟，不易取得相關紙張、油墨等藉口，遂於
    94年7月12日南下，改向不知情之廖瑞燦承租臺中縣大雅鄉
    ○○路161號房屋，繼續趕製偽造美鈔。此一期間，林茂川
    、黃友智持續控管游禮崧製造之進度與品質，游禮崧也接連
    將偽造美鈔技術中較為困難之關鍵點如色差、防偽線、序號
    等細節突破，而接續印製如附表編號７所示足以使一般人誤
    信為真之百元美鈔計83張。嗣經法務部調查局臺南縣調查站
    依通訊監察結果，確認游禮崧已印製出足以使一般人誤為真
    之偽造美鈔後，於94年9月8日持臺灣臺中地方法院核發之搜
    索票，先後至游禮崧上開臺中縣大雅鄉○○路161號租屋處
    及其位於臺中市西屯區同志巷71號住處實施搜索，並扣得如
    附表編號１、７、８、９、所示之偽造美鈔，如附表編號
    至、至、至所示之器械、原料及游禮崧所有供
    其偽造本案美鈔所用之如附表編號２至６、、、、
    至所示之物品（如附表編號１至６所示之物，係於臺中縣
    大雅鄉○○路161號租屋處扣得；如附表編號７至、所
    示之物，則係於臺中市西屯區同志巷71號游禮崧住處查扣；
    如附表編號至所示之物，係於臺北市士林區○○○路六
    段368巷10號查扣），因而查悉上情。
二、案經法務部調查局臺南縣調查站移送臺灣臺南地方法院檢察
    署檢察官呈請臺灣高等法院檢察署檢察長核轉臺灣臺中地方
    法院檢察署檢察官，暨法務部調查局臺南縣調查站報告臺灣
    臺中地方法院檢察署檢察官偵查起訴及移送併案審理。
    理    由
一、證據能力之說明：
（一）按法院就被告本人之案件調查共同被告時，該共同被告準
      用有關人證之規定，刑事訴訟法第287條之2定有明文。又
      被告以外之人，於審判外之言詞或書面陳述，除法律有規
      定者外，不得作為證據；被告以外之人（包括證人、鑑定
      人、告訴人、被害人及共同被告等）於檢察事務官、司法
      警察官或司法警察調查中所為之陳述，與審判中不符時，
      其先前之陳述具有較可信之特別情況，且為證明犯罪事實
      存否所必要者，得為證據，刑事訴訟法第159條第1項、第
      159條之2分別定有明文。是被告以外之人於司法警察（官
      ）調查中所為之陳述，依刑事訴訟法第159條第1項規定，
      係屬傳聞證據，原則上無證據能力，惟如該陳述與審判中
      不符時，其先前之陳述具有較可信之特別情況，且為證明
      犯罪事實存否所必要者，依同法第159條之2規定（即刑事
      訴訟法第159條第1項所指之「除法律有規定者外」），始
      例外認為有證據能力；如該陳述與審判中相符時，因該陳
      述並不符合刑事訴訟法第159條之2有關傳聞例外之規定，
      故不得作為認定本案犯罪事實有無之證據，此時，當以證
      人於審判中之陳述作為證據。另所謂「前後陳述不符」之
      要件，應就前後階段之陳述進行整體判斷，以決定其間是
      否具有實質性差異，惟無須針對全部陳述作比較，陳述之
      一部分有不符，亦屬之。又「證明犯罪事實之存否所必要
      」，即使用證據之必要性，係指因無法再從同陳述者取得
      證言，而有利用原陳述之必要性，只要認為該陳述是屬於
      與犯罪事實存否相關之事實，並為證明該事實在實質上之
      必要性即可。而「具有可信之特別情況」，係指依陳述時
      之外部客觀情況而言，足以令人相信該陳述是虛偽之危險
      性不高，必須綜合該陳述是否未受到外力影響；陳述人之
      觀察、記憶、表達是否正確及有無偽證之各項因素，而為
      判斷。經查，證人即共同被告游禮崧於法務部調查局臺南
      縣調查站詢問中所述與原審審理時所述均不相符（詳如後
      述）。證人即法務部調查局臺南縣調查站調查官蕭文豐於
      本院審理時具結證稱：被告游禮崧於94年10月11日之調查
      筆錄（見偵字第14642號偵查卷第1宗第101至105頁）是由
      其詢問的，郭炯良調查員繕打筆錄，當時被告游禮崧被羈
      押在臺中看守所，由檢察官指揮借訊游禮崧，場所是臺中
      看守所提供，是他們一般作為偵訊室的地方，當天其依照
      法律規定程序，全程錄音，做完筆錄後，讓被告游禮崧閱
      讀後請其簽名並蓋指印，詢問時間是自94年10月11日12時
      30分，結束是同日15時15分，詢問時間共2小時45分，詢
      問過程中，沒有對被告游禮崧刑求、威脅、利誘等情事，
      因為游禮崧於同年9月9日第1次詢問時，沒有充分陳明，
      所以在檢察官指示下，在看守所進行第2次詢問，其係就
      所調查的相關事情詢問被告游禮崧，被告游禮崧是在自由
      意志下回答問題，詢問過程符合法律規定，當日其有提出
      通訊監察譯文，且用口述方式告訴被告游禮崧其所知道的
      一些狀況，他要不要回答，其沒有強迫他，被告游禮崧如
      何回答，其等就如何記載等語（見本院卷第1宗第124頁背
      面至125頁），上訴人即被告（下稱被告）游禮崧於本院
      訊問證人蕭文豐後，表示沒有問題詢問，且對證人蕭文豐
      之證言，雖就臺中看守所訊問處之環境有所意見，但就證
      人蕭文豐所述之詢問過程、態度及被告游禮崧之反應等等
      均無任何意見，足見證人蕭文豐對被告游禮崧所為詢問程
      序均符合法定程序，筆錄所載內容均係基於被告游禮崧自
      由意志下所為陳述，勘認其真意之信用性已獲得確切保障
      ，再觀之該調查員詢問筆錄就犯罪之構成要件及態樣記載
      均屬完整，亦無違反法定障礙事由期間不得詢問及禁止夜
      間詢問之規定，詢問時且已踐行告知義務等法定程序，證
      人即被告游禮崧復與上訴人即被告（下稱被告）林茂川、
      黃友智間並無怨隙，反觀之證人即被告游禮崧於原審審理
      時之證述（見原審卷第176至189頁），除因其為共同被告
      對其自己及共犯之犯行多所推諉外，且其之陳述亦有前後
      矛盾之情形，例如其證述扣案之半成品400多張是在工廠
      被查扣，是這次製作云云（見原審卷第180頁），然於本
      院審理時卻辯稱扣案之偽造百元美鈔半成品是以前的，不
      是這次印的云云（見本院卷第1宗第133頁背面），是足認
      證人即被告游禮崧於調查員詢問中所為之證述，客觀上仍
      具有較可信之特別情況，再者，因被告游禮崧於原審及本
      院審理時一概否認犯行，無從再獲得其就事實之真實陳述
      ，其之上開陳述為證明犯罪事實存否所必要，證人即被告
      游禮崧於調查員詢問中所述應有證據能力。另被告游禮崧
      雖於本院審理時辯稱：調查員對其之詢問，其是被誘導的
      云云（見本院卷第1宗第127頁背面），然證人蕭文豐於本
      院審理時即證稱：未對被告游禮崧有不正訊問之情形，其
      是依據通訊監察譯文詢問，並由被告游禮崧自由陳述等語
      ，有如前述，況且誘導非屬刑事訴訟法第98、156條所列
      不正訊問之情形，且於法院審理時，反詰問得為誘導，主
      詰問在符合第16 6 條之1第3項之情形亦得為誘導詰問，
      可見誘導詰問或詢問不具有應予排除之不正惡性，否則應
      於法院審理時均不得以誘導方式為之，是以觀察重點應在
      於受詢問人是否出於自由意志下陳述之，本案此部分依被
      告游禮崧之警詢陳述內容觀之，證人蕭文豐係以其依法定
      程序查得之證據，與被告游禮崧核對，亦難認有誘導之情
      事，被告游禮崧之此部分辯詞，難以採信。
（二）按刑事被告之詰問權，係指訴訟上被告有在審判庭盤詰證
      人之權利；偵查中檢察官訊問證人，旨在蒐集被告犯罪證
      據，以確認被告嫌疑之有無及內容，與審判中透過當事人
      之攻防，經由詰問程序調查證人以認定事實之性質及目的
      有別。偵查中辯護人僅有在場權及陳述意見權，此觀之刑
      事訴訟法第245條第2項前段之規定甚明，檢察官訊問證人
      並無必須傳喚被告使其得以在場之規定，同法第248條第1
      項前段雖規定「如被告在場者，被告得親自詰問」，亦僅
      賦予該在場被告於檢察官訊問證人時得親自詰問證人之機
      會而已，被告如不在場，殊難期有親自詰問之可能。此項
      未經被告詰問之被告以外之人於偵查中向檢察官所為之陳
      述，依刑事訴訟法第159條第1項、第159條之1第2項之規
      定，除顯有不可信之例外情況外，原則上為「法律規定得
      為證據」之傳聞例外，依其文義解釋及立法理由之說明，
      並無限縮於檢察官在偵查中訊問證人之程序，應已給予被
      告或其辯護人對該證人行使反對詰問權者，始有證據能力
      之可言。為保障被告之反對詰問權，並與現行法對傳聞例
      外所建構之證據容許範圍求其平衡，證人在偵查中雖未經
      被告之詰問，倘被告於審判中已經對該證人當庭及先前之
      陳述進行詰問，即已賦予被告對該證人詰問之機會，則該
      證人於偵查中之陳述即屬完足調查之證據，而得作為判斷
      之依據，此有最高法院97年度臺上字第405號判決意旨可
      參。是依上開說明可知，在偵查中訊問證人，被告或其辯
      護人對該證人雖未行使反對詰問權，依刑事訴訟法第159
      條之1第2項之規定，原則上屬於法律規定為有證據能力之
      傳聞證據，於例外顯有不可信之情況，始否定其得為證據
      ，亦即，得為證據之被告以外之人於偵查中向檢察官所為
      之陳述，因其陳述未經被告詰問，應認屬於未經合法調查
      之證據，但非為無證據能力（亦有最高法院96年度臺上字
      第4365號、96年度臺上字第3923號判決、97年臺上字第35
      6號判決意旨可參）。本案證人即被告游禮崧於94年12月
      15日偵查中及證人李明通於檢察官偵查中之具結證述，查
      無前述之顯有不可信之情況者，依上開之說明，具有證據
      能力。且上開證人經被告游禮崧、林茂川、黃友智、辯護
      人、檢察官於本院準備程序時同意作為證據、於本院審理
      時表示無意見（見本院卷第1宗第68至70頁、第133頁背面
      、第2宗第44頁背面、第68頁背面，被告林茂川、黃友智
      及辯護人等僅對被告游禮崧之調查站陳述認為無證據能力
      ），其意即等同於認為上開證人於偵查中之陳述，並無顯
      有不可信之情形存在，另再經本院於審理將上開證人筆錄
      提示予被告林茂川、黃友智供其閱覽並告以要旨，則該證
      人游禮崧、李明通於偵查中之陳述即屬完足調查之證據，
      亦得作為判斷之依據。
（三）按現行刑事訴訟法關於「鑑定」之規定，除選任自然人充
      當鑑定人外，另設有囑託機關鑑定制度。依同法第198條
      、第208條之規定，不論鑑定人或鑑定機關、團體，固均
      應由法院、審判長、受命法官或檢察官視具體個案之需要
      而為選任、囑託，並依第206條之規定，提出言詞或書面
      報告，始符合同法第159條第1項所定得作為證據之「法律
      有規定」之情形，否則所為之鑑定，仍屬傳聞證據（此經
      最高法院著有96年度臺上字第2860、6842號判決要旨可參
      ）。本案下述所使用之鑑定書，為法院、檢察官視具體個
      案之需要而囑託機關鑑定，鑑定機關並提出書面報告，符
      合刑事訴訟法第198條、第206條、第208條之規定，依上
      開法條及最高法院判決意旨，有證據能力。
（四）再按有事實足認被告或犯罪嫌疑人有最輕本刑為三年以上
      有期徒刑之罪嫌，並危害國家安全或社會秩序情節重大，
      而有相當理由可信其通訊內容與本案有關，且不能或難以
      其他方法蒐集或調查證據者，得發通訊監察書。通訊監察
      書，偵查中由檢察官依司法警察機關聲請或依職權核發，
      審判中由法官依職權核發。修正前通訊保障及監察法第5
      條第1項第1款、第2項分別定有明文。本案承辦調查員對
      於被告游禮崧、陳茂川、黃友智所持用門號00-00000000
      、00-00000000、00-0000000、00-00000000、00-0000000
      0、0000000000、0000000000、0000000000等號電話，實
      施通訊監察，前經臺灣臺南地方法院檢察署核准在案，此
      有詳載聲監案號、案由、監察電話、對象及譯文人等之臺
      灣彰化地方法院檢察署通訊監察書及通訊監察譯文紀錄附
      卷可參（見外放之通訊監察書卷），係依法所為之通訊監
      察，況審酌電話監聽侵害被告權益之種類及輕重、對於被
      告訴訟上防禦不利益之程度、犯罪所生之危害或實害等情
      形，兼顧人權保障及公共利益之均衡維護，堪認本案此部
      分電話監聽合於比例原則，應具有證據能力。
（五）按依據監聽錄音結果予以翻譯而製作之通訊監察譯文，乃
      該監聽錄音內容之顯示，此為學理上所稱之派生證據，屬
      於文書證據之一種。此於被告或訴訟關係人對其譯文之真
      實性發生爭執或有所懷疑時，法院固應依刑事訴訟法第
      165條之1第2項規定勘驗該監聽之錄音帶踐行調查證據之
      程序，以確認該錄音聲音是否為本人及其內容與通訊監察
      譯文之記載是否相符；然如被告或訴訟關係人對其監聽錄
      音之譯文真實性並不爭執，顯無辨認其錄音聲音之調查必
      要性。是法院於審判期日就此如已踐行提示通訊監察譯文
      供當事人辨認或告以要旨，使其表示意見等程序並為辯論
      者，其所為之調查證據程序即無不合（見最高法院96年度
      臺上字第1869號判決意旨），本案檢察官、被告及辯護人
      於本院準備程序、審理中表示對於卷附之通訊監察譯文同
      意作為證據（見本院卷第1宗第68至70頁），且被告游禮
      崧、林茂川、黃友智於原審審理時即已表示對卷附通訊監
      察譯文內容之真實性不加爭執（見原審卷第136至137頁）
      ，即對上開通訊監察譯文真實性並不爭執（刑訴第159條
      之5），本院並於審判期日踐行提示該通訊監察譯文供當
      事人辨認或告以要旨，使其表示意見，是上開通訊監察譯
      文本院審酌該書面作成時之情況，認為適當作為證據。又
      按刑事訴訟法第158條之4之規定，係對於除法律另有規定
      者外，其他違反法定程序蒐得各類證據之證據能力如何認
      定，設其總括性之指導原則。其規範目的在於要求實施刑
      事訴訟程序之公務員，於蒐求證據之初始與過程中，應恪
      遵程序正義，不得違法侵權。如有違反，於個案審酌客觀
      權衡之結果，或將導致證據使用禁止之法效。至於蒐得證
      據之最後，由執行職務之公務員製作之文書，除刑事訴訟
      法有定其程式，應依其規定外，依同法第39條之規定，均
      應記載製作之年、月、日及其所屬機關，由製作人簽名。
      此屬證據取得後文書製作法定程式之遵守，無關乎刑事訴
      訟法第158條之4係規定證據取得過程（程序）適法性之認
      定。公務員製作之文書未經製作人簽名，除本法有特別規
      定（如第46條）外，是否無效或係不合法律上之程式而得
      命補正，抑屬證據證明力之問題，由法院就文書之性質（
      意思文書或報告文書），視各個情形自由判斷（經最高法
      院著有97年度臺上字第96號判決意旨可參）。本案之通訊
      監察譯文，未依刑事訴法第39條之規定，記載製作之年、
      月、日及其所屬機關，並由製作人簽名，有卷附之通訊監
      察譯文可憑，並經該份通訊監察譯文製作人即證人蕭文豐
      於本院審理時證述明確（見本院卷第1宗第125頁背面），
      該文書製作過程雖未遵守法定程式，但依前揭最高法院判
      決意旨，此屬證據取得後文書之製作，非屬證據取得之過
      程，與刑事訴訟法第158條之4規定無涉。且上開通訊監察
      譯文係由當時任法務部調查局臺南縣調查站調查員蕭文豐
      製作，製作日期是通訊監察期間之94年1月20日至同年8月
      22日等情，經製作人即證人蕭文豐於本院審理時到庭證述
      明白（見本院卷第1宗第125頁背面），並有其之職務報告
      在卷可按（見本院卷第1宗第118頁），故本案此部分並無
      法律特別規定而應認定無效，且經證人蕭文豐於本院審理
      時到庭證述而補正，其文書程式不備之處業經補正，並予
      敘明。
（六）按刑事訴訟法第159條之5規定：「（第1項）被告以外之
      人於審判外之陳述，雖不符前四條之規定，而經當事人於
      審判程序同意作為證據，法院審酌該言詞陳述或書面陳述
      作成時之情況，認為適當者，亦得為證據。（第2項）當
      事人、代理人或辯護人於法院調查證據時，知有第一百五
      十九條第一項不得為證據之情形，而未於言詞辯論終結前
      聲明異議者，視為有前項之同意。」，其立法意旨在於傳
      聞證據未經當事人之反對詰問予以核實，原則上先予排除
      ，惟若當事人已放棄詰問或未聲明異議，基於證據資料愈
      豐富，愈有助於真實發現之理念，且強化言詞辯論原則，
      法院自可承認該傳聞證據例外擁有證據能力。經查，本案
      下列使用之房屋租賃書影本、美國在臺協會臺北辦事處於
      96 年4月11日函轉美國密勤局駐香港辦事處96年3月30日
      函、法務部調查局臺南縣調查站99年5月7日調勵法字第
      09967008050號函及其所附之調查官蕭文豐99年5月7日之
      職務報告書各1份、證人李明通帳戶之查詢已印摺交易詳
      情1紙，及證人李明通於警詢時之陳述，其性質上均屬傳
      聞證據，惟經檢察官、被告三人、辯護人於本院準備程序
      時，均表示對上開證據之證據能力同意作為證據，或於審
      理時表示沒有意見（見本院卷第1宗第68至70頁、第131頁
      ），又本院審酌上開言詞陳述或書面陳述作成時之情況，
      查無其他不法之情狀，足認為得為本案之證據，依刑事訴
      訟法第159條之5之規定，有證據能力。
二、訊據被告游禮崧固坦認確有於上揭時、地偽造美元百元紙鈔
    等情，惟與被告林茂川、黃友智皆矢口否認有共同意圖供行
    使之用而偽造美鈔之犯行，被告游禮崧辯稱：其雖有試圖製
    作美鈔，但仍屬未遂階段，並未製作完成，扣案如附表編號
    ７所示之百元美鈔雖接近成品，但係其於92年間所涉偽造有
    價證券案件經破獲後，漏未查扣所遺留下來的，並非於94
    年間製作的，其於94年間所製作如附表編號１、８、９所示
    之偽鈔，離成品尚有一大段距離，自為刑法所不處罰之未遂
    行為；另其製作美鈔，並未意圖供行使之用，僅因其有積欠
    林茂川、黃友智不少款項，為防林茂川、黃友智暴行催討，
    才製作偽造之美鈔，向林茂川、黃友智展示，並表示待銷售
    偽鈔換取金錢後，即可償還對該二人之欠債，而以此作為拖
    延債務之手段，因其知道為供行使之用而偽造美鈔是犯法的
    ，所以不可能真的拿去銷售云云。被告林茂川、黃友智則均
    辯稱：其二人根本不知道游禮崧在偽造百元美鈔，其二人一
    直以為游禮崧是靠畫油畫維生，調查員監聽所攝錄之內容，
    均係其二人與游禮崧談論油畫，在評論游禮崧所畫之油畫品
    質不好，賣相欠佳，無法為游禮崧兜售，與偽造美元鈔券均
    無相干，檢察官以此認為其二人與游禮崧共犯製作偽鈔，顯
    屬臆測；又扣案之美鈔成品無編號、面額之記載，僅屬未遂
    之階段，為刑法所不罰之行為；另被告游禮崧並無意完成偽
    造，僅在欺騙、敷衍其二人云云。惟查：
（一）被告游禮崧業於法務部調查局臺南縣調查站調查人員訊問
      時陳稱：其因積欠新臺幣（以下金額未特別註明者，均指
      新臺幣）10幾萬元債務，無力償還，林茂川、黃友智知道
      其有製作美鈔之技術，有意叫其印製美元偽鈔，所以先拿
      出10幾萬元給其還債，條件是要其去臺北製作美元偽鈔；
      臺北市士林區○○○路六段368巷10號房屋是林茂川找的
      ，其到現場看後，覺得合適，林茂川即要其於4月初時上
      去臺北與房東李明通簽約，簽約時林茂川及黃友智均在場
      ，先付1個月租金2萬元及押金4萬元，都是林茂川拿出來
      的，5、6月份租金也是林茂川拿給其並載其至郵局匯給房
      東的；其在臺北偽造美鈔所用之網版印刷機是林茂川拿5
      萬元給其，在臺中縣大雅鄉買的，臺北租屋契約簽訂後，
      才由林茂川、黃友智僱車載運上去的，其在臺北製作時，
      因有時候網版會壞掉，必須回臺中再製作，一面作一面再
      修改顏色，所以在臺北並沒有大量生產，直到6月間才印
      製出少量樣品交給林茂川；由於其在臺北製作時，若網版
      損壞，需再返回臺中重新製作，來回奔波浪費時間，所以
      7月初其就向林茂川建議是否讓其回臺中製作，這樣進度
      比較快，林茂川同意後，其才又返回臺中縣承租臺中縣大
      雅鄉○○路161號，繼續偽造美元鈔券，其回臺中後亦會
      定期撥打電話與林茂川、黃友智聯絡，報告印製之進度及
      狀況；林茂川及黃友智在7、8月間亦有好幾次到其在臺中
      市西屯區同志巷71號的住處查看進度，林茂川仍表示不是
      很滿意，要其重作，其不知道製作完畢後，林茂川及黃友
      智準備把偽鈔賣給誰等語（見偵字第14642號偵查卷第1宗
      第101至105頁）。被告游禮崧已明確供承其有偽造美鈔之
      犯行，此外，復有如附表編號１、７、８、９、所示之
      偽造美鈔；如附表編號至、至、至所示之器
      械、原料及被告游禮崧所有供偽造本案美鈔使用之如附表
      編號２至６、、、、至所示之機械設備等物扣
      案可資佐證。另被告游禮崧上開證述之內容，其中關於至
      臺北租賃房屋之過程，核與證人即該租屋處之房東李明通
      於調查員詢問及檢察官訊問時證述之內容相符（見偵字第
      14642號偵查卷第1宗第107至109、186至187頁），並有房
      屋租賃書影本1份附卷足稽（見偵字第14642號偵查卷第1
      宗第114至120頁）。而被告游禮崧前開所稱：該租屋處5
      、6月份之房租，係由被告林茂川提供予其，再由其匯款
      予房東等語，亦有證人李明通帳戶之查詢已印摺交易詳情
      1紙在卷可參（見臺灣臺南地方法院檢察署94年度偵字第
      12281號偵查卷第9頁）。被告游禮崧此部分之供述，核與
      事實相符而可採信。
（二）本院於準備程序時勘驗扣案之百元美鈔105張（其中自95
      年度保字第12295號贓證物品袋內取出102張，自94年度偵
      字第14642號偵查卷第1宗之證物袋內取出3張），勘驗結
      果如下：
      一、扣案百元美鈔中，有以藍色字條包紮分為5袋（註：
          應為本院前審勘驗、送鑑定時所區分），其中：
      (1)、註記勘驗一該袋：
          有5張顯屬印製錯誤歪斜、重疊、沒有編號，右下角
          沒有載明「100」之數字。
      (2)、註記勘驗二該袋：
          有6張之富蘭克林人頭像及英文字體印製顯屬顛倒錯
          誤，沒有編號，右下角沒有載明『100』的數字。
      (3)、註記勘驗三該袋：
          50張有1789美國財政部綠色標誌及美國財政部長John
          W Snow簽名，沒有編號，右下角沒有載明「100」之
          數字。（該袋中原有46張，另4張原放置於本院上訴
          字卷第135頁證物袋內，後於95年10月16日入庫）又
          後者之4張，其中1張紙鈔正面左上角所印製的英文字
          樣及數字「100」有模糊的情形。
      (4)、註記勘驗四該袋：
          6張沒有1789美國財政部綠色標誌，但有美國財政部
          部長John W Snow簽名，沒有編號，右下角沒有載明
          「100」之數字。
      (5)、註記勘驗五該袋：
          25張有1789美國財政部綠色標誌及美國財政部長Paul
           X Oneill簽名，沒有編號，右下角有有載明「100」
          之數字。（該袋中原有19張，另6張原放置於本院上
          訴字卷第135頁證物袋內，後於95年10月16日入庫）
          。
      二、扣案百元美鈔10張
          有印製歪斜、重疊、顛倒等嚴重之錯誤，沒有人頭像。
      三、偵字第14642號偵查卷(一)證物袋內：3張。
      (1)、其中1張沒有人頭像、狀況同上開扣案證物二。
      (2)、其中1張有1789美國財政部綠色標誌及美國財政部長
          John W Snow簽名，沒有編號，右下角沒有載明「100
          」之數字。
      (3)、其中1張沒有1789美國財政部綠色標誌，但有美國財
          政部長John W Snow簽名，並有「DB00000000AB2」之
          鈔票號碼，右下角沒有載明「100」之數字，左上角
          「DB00000000AB2」數字從第4碼開始的數字下方有缺
          角，印不完整。
      四、上開紙鈔除了一、(5)所示25張，雙面8個角落均印有
          「100」的數字外，其餘紙鈔在其他雙面共7個角落均
          印有「100」的數字。而且上開紙鈔可以看到細微線
          制的安全線，有人像水印，顯微印刷、印刷圖紋等特
          徵。（見本院卷第71頁背面至72頁）。
（三）扣案之百元美鈔105張之鑑定經過：
  １、本院先依被告三人之辯解，將上開扣案之百元美鈔105張
      送請法務部調查局鑑定為成品或半成品，其鑑定結果認為
      ：送鑑美鈔105紙，經逐張與本局檔存美鈔樣張比對後，
      發現均有圖文印製不完整、不正確或印刷歪斜、顛倒、重
      疊等情形，尚未具真鈔之全部外形，研判應係半成品等情
      ，有該局99年3月8日調科貳字第09900093080號鑑定書1份
      及鑑定分析表20紙存卷可稽（見本院卷第1宗第83至102頁
      ）。
  ２、然按偽造外國幣券，並不以所偽造之幣券與真幣券在外形
      上完全相同為必要，只須意圖供行使之用而偽造，且外觀
      上足以使一般人誤為真幣券而朦混使用者，即為已足（見
      最高法院90年度臺上字第7662號判決意旨）。是以扣案之
      百元美鈔105張雖為半成品，但是否足以使一般人誤信為
      真幣券，仍有再送鑑定之必要，是本院依職權將上開扣案
      之百元美鈔105張再送法務部調查局鑑定，其鑑定結果認
      為：經檢視認為其中編號Ａ（即本院勘驗筆錄一、(1)部分
      ）、Ｂ（即本院勘驗筆錄一、(2)部分）、Ｈ（即本院勘驗
      筆錄二部分）、Ｉ（即本院勘驗筆錄三部分）類之美鈔有
      印刷歪斜、重疊、富蘭克林肖像缺印或倒置、鈔券以膠膜
      護貝等情，應難以使人認定為真鈔；至於編號Ｃ、Ｄ（即
      本院勘驗筆錄一、(3)部分）、Ｅ（即本院勘驗筆錄一、(4)
      部分）、Ｆ、Ｇ（即本院勘驗筆錄一、(5)部分）類之美鈔
      則有票號、聯邦儲備銀行代號、國庫印、「100」折光變
      色油墨缺印之情形，若為平日常用美鈔或金融機構從業人
      員等熟識美鈔者，應能辨識其非屬真鈔，然若為從未使用
      美鈔者，因對真鈔不熟悉，有可能誤認其為真鈔等情，有
      該局99年5月3日調科貳字第09900188490號鑑定書1份及鑑
      定分析表20紙附卷可證（見本院卷第1宗第168頁、第84至
      102頁）。
  ３、又上開鑑定書所載之Ｉ類（即本院勘驗筆錄三部分）之3
      張百元偽造美鈔，雖有以膠膜護貝，然該3張以膠膜護貝
      之美鈔，係由當時指揮偵辦之檢察官因須附卷且為避免折
      損，故指示於扣押之偽造美鈔中先行護貝3張，由法務部
      調查局臺南縣調查站調查官蕭文豐自行護貝，再送交檢察
      官附卷等情，亦有法務部調查局臺南縣調查站99年5月7日
      調勵法字第09967008050號函及其所附之調查官蕭文豐99
      年5月7日之職務報告書各1份在卷足憑（見本院卷第2宗第
      11至12頁），可知該3張百元偽造美鈔於查扣時並未護貝
      ，係基於偵查之方便，而由調查官蕭文豐護貝。是本院再
      就該3張百元偽造美鈔請法務部調查局鑑定，該局鑑定結
      果認為：若Ｉ類美鈔係無護貝之狀態，而Ｉ2類（即本院
      勘驗筆錄三、(1)部分）美鈔因有富蘭克林肖像等主要圖樣
      缺印情形，應難以使人認定為真鈔；Ｉ1（即本院勘驗筆
      錄三、(3)部分）、Ｉ3（即本院勘驗筆錄三、(2)部分）類
      美鈔則有票號、聯邦儲備銀行代號、國庫印、「100」折
      光變色油墨缺印等情形，若為平日常用美鈔或金融機構從
      業人員等熟識美鈔者，應能辨識其非屬真鈔，然若為從未
      使用美鈔者，因對真鈔不熟悉，有可能誤認其為真鈔等情
      ，有該局99年6月4日調科貳字第09900241110號鑑定書1份
      在卷可憑（見本院卷第2宗第27頁）。
  ４、綜合上述，依法務部調查局鑑定之結果，扣案之百元美鈔
      105張均屬偽造之美鈔（另原審有將其中92張送請內政部
      警政署刑事警察局鑑定結果，亦認為該92張均未含鈔券編
      號，且其上印刷版式及強光源照射下螢光反應均與真實美
      金百元鈔券不相符，認係偽品，有該局95年3月6日刑鑑字
      第09500014234號鑑定通知書可憑，見原審卷第50之3、50
      之4頁），雖為半成品，甚且編號Ａ（即本院勘驗筆錄一
      、(1)部分）、Ｂ（即本院勘驗筆錄一、(2)部分）、Ｈ（即
      本院勘驗筆錄二部分）、Ｉ2（即本院勘驗筆錄三、(1)部
      分）類之美鈔，應難以使人認定為真鈔，而不成立偽造美
      鈔之犯行（此部分涉犯之罪名不處罰未遂）。但其中編號
      Ｃ、Ｄ（即本院勘驗筆錄一、(3)部分）、Ｅ（即本院勘驗
      筆錄一、(4)部分）、Ｆ、Ｇ（即本院勘驗筆錄一、(5)部分
      ）、Ｉ1（即本院勘驗筆錄三、(3)部分）、Ｉ3（即本院勘
      驗筆錄三、(2)部分）類，若為平日常用美鈔或金融機構從
      業人員等熟識美鈔者，應能辨識其非屬真鈔，然若為從未
      使用美鈔者，因對真鈔不熟悉，有可能誤認其為真鈔。且
      經本院勘驗結果，除了勘驗筆錄一、(5)所示25張，雙面8
      個角落均印有「100」的數字外，其餘紙鈔在其他雙面共7
      個角落均印有「100」的數字，且其重要防偽特徵，如印
      有微細線字之安全線、人像水印、顯微印刷特徵、印刷圖
      紋等咸屬具備，且均已切割完成，若單純僅以肉眼觀察，
      外形與真鈔極為近似，除具備專業辨識能力或於銀行界服
      務之人外，如將該等偽鈔與真鈔混同使用，依一般人通常
      收受、使用該等有價證券之習慣，確實不易發現為偽品，
      難以立辨其真偽，故鑑定編號Ｃ、Ｄ（即本院勘驗筆錄一
      、(3)部分，共50張）、Ｅ（即本院勘驗筆錄一、(4)部分，
      6張）、Ｆ、Ｇ（即本院勘驗筆錄一、(5)部分，共25張）
      、Ｉ1（即本院勘驗筆錄三、(3)部分，1張）、Ｉ3（即本
      院勘驗筆錄三、(2)部分，1張）類所示偽造百元美鈔83張
      ，在外觀上實已達於使一般人誤認為真鈔之程度，此部分
      核屬偽造既遂，則被告三人所為本案均尚屬偽造未遂階段
      之辯詞，自無可採。
  ５、被告三人之辯護人為被告三人均辯護稱：扣案之偽造美鈔
      ，縱使從未使用過美鈔之民眾，從外觀即能辨別其非真鈔
      ，民眾之辨識能力，並無如此低落，絕大部分民眾並無使
      用百元美鈔之機會，縱偶有機會接觸，亦會小心辨認，尤
      其大面額之百元美鈔更是不敢冒然接受，通常會找有公信
      力之機關例如銀行等兌換，法務部調查局之鑑定報告純屬
      推測，不足採信云云。然按偽造幣券，係指摹擬真正幣券
      以為製造，僅須與真幣類同，足使「一般人」誤信為真正
      之幣券，罪即成立，原不必與真幣完全相同（最高法院94
      年臺上字第7374號判決意旨參照，另前引之最高法院90
      年度臺上字第7662號判決意旨亦同）。是以偽造之幣券縱
      然為半成品，則只要其外觀上足以使一般具有通常智識程
      度之人誤信為真正之幣券即為已足，不以使具有專業知識
      、特定職業之人誤認為必要，是法務部調查局之鑑定結果
      ，核與最高法院闡示之法律意旨相符。再者，偽造之幣券
      只須其之外觀上足使一般人誤信為真正即足成罪，至於偽
      造人要如何流通兌現，則與該罪之構成要件無涉，此無論
      從刑法第195條第1項或第201條第1項，其規範之犯罪行為
      均為「偽造、變造」可得而知，至於供行使之用，僅為犯
      罪之意圖，而非屬犯罪構成行為，換言之，只要行為人係
      基於供行使之用之意圖而著手偽造幣券，偽造之幣券雖未
      全部完成，但其外觀上達於使一般人誤信為真之程度，即
      屬既遂，至於其後如何流通兌現，係屬成立偽造、變造罪
      名之不另論罪之其他輕度行為，縱未流通而行使，仍不影
      響偽造、變造罪之成立。辯護意旨核與前揭所示之最高法
      院判決意旨相悖，自難採信。
（四）被告游禮崧辯稱：查扣之偽造百元美鈔係前案未經查扣而
      遺留，並非此次所偽造云云。然查：
  １、被告游禮崧於92年間，確曾因偽造美鈔之有價證券犯行，
      為彰化縣警察局彰化分局於92年4月9日查獲，隨即移請臺
      灣彰化地方法院檢察署檢察官偵辦，嗣經移轉管轄，由臺
      灣臺中地方法院檢察署檢察官偵查後，移送臺灣臺北地方
      法院併案辦理，經臺灣臺北地方法院以92年度易字第1965
      號案件審理後，判處有期徒刑十月，減為有期徒刑五月（
      得易科罰金），提起上訴後，經臺灣高等法院駁回上訴確
      定等情，有被告游禮崧之臺灣高等法院被告前案紀錄表在
      卷可憑（見本院卷第1宗第36至37頁）。被告游禮崧於該
      案經警查扣之偽造百元美鈔，其編號均為「CB…CB2」，
      且所查獲之偽鈔編號膠片亦均為「CB…CB2」，此參諸彰
      化縣警察局94年8月4日彰警刑字第0940024047號函臺灣臺
      中地方法院檢察署指派檢察官指揮偵辦之附件即明（見他
      字第1856號偵查卷第1、7、8、11、12、24、25、37頁）
      。惟經檢視如附表編號７所示唯一具編號之偽造百元美鈔
      （原置於偵字第14642號偵查卷第1宗證物袋內），其編號
      則為「DB00000000AB2」；且經比對本案扣案美鈔編號之
      底片及網版號碼恰為「DB00050…AB2」等號（見偵字第14
      642號偵查卷第1宗第90、93頁）。又百元美鈔「DB版」首
      次發行流通之時間，係在93年7月等情，有美國在臺協會
      臺北辦事處於96年4月11日函轉美國密勤局駐香港辦事處
      96年3月30日函在卷可憑（見本院上訴字卷第195至197頁
      ），足見本案扣案之偽造鈔券，其所據以仿冒之真鈔係於
      93年7月以後才發行流通，被告游禮崧於92年間何能加以
      偽造？其所辯本案查獲之偽鈔係前案所遺留云云，顯非真
      實。
  ２、被告游禮崧於92年間所涉案件經查扣之偽造美鈔有：(1)發
      行日期1996年，財政部長署名為Ros...Rubin；(2)發行日
      期2001年，財政部長署名為Paul X Oneill等情，業經本
      院前審審理時囑託臺灣臺北地方法院勘驗明確，製有勘驗
      筆錄在卷可憑（見本院上訴字卷第180頁）。又如附表編
      號７、所示偽造美鈔均係2003年版，財政部長署名則有
      Paul X Oneill及John W Snow，有扣案之偽造美鈔可證，
      並經本院勘驗明確（見本院卷第1宗第71頁背面、第72頁
      ）。再者，由美國財政部長John W Snow署名，2003年「D
      Ｂ版」之百元美鈔，首次發行流通之時間係在93年7月等
      情，亦有上開美國密勤局駐香港辦事處96年3月30日函在
      卷可憑（見本院上訴字卷第195至197頁），益徵本案扣案
      之偽造鈔券，絕非被告游禮崧於92年4月9日前偽造因未遭
      前案查扣而遺留，乃係本次所偽造無疑。
  ３、扣案之偽造美鈔成品及半成品，經本院前審送內政部警政
      署刑事警察局鑑定結果，認有平版印刷、孔版印刷（按又
      稱絹印或網版印刷）、凸版印刷3類，且紙質亦各不相同
      ，其材質及印刷年代是否相符，難以認定，固有該局95年
      10月11日刑鑑字第0950133835號鑑定書在卷可憑（見本院
      上訴字卷第131至134頁）。惟扣案如附表所示之印刷器械
      ，並非僅有單一版種；且分批購入之紙張，當有紙質之差
      異，則扣案之偽鈔成品、半成品出現3類印刷方式及3種紙
      質，並不足為奇。參以如附表編號７所示之偽造美鈔，絕
      非被告游禮崧於92年間偽造因未遭前案查扣而遺留，業如
      前述，則該等偽造美鈔縱有使用本案查扣以外之器械加工
      製造，亦無礙於被告等犯罪事實之認定。是上開鑑定書並
      無從據為有利被告等之認定。
（五）共同被告游禮崧於原審審理時以證人之身分具結證述，否
      認其與共同被告林茂川、黃友智有共同偽造百元美鈔之犯
      行云云（見原審卷第176至189頁）。然證人即被告游禮崧
      業於法務部調查局臺南縣調查站調查人員訊問時即已明白
      陳述，其與被告林茂川、黃友智有共同偽造美鈔之情事，
      且由被告林茂川、黃友智出資等情（見偵字第14642號偵
      查卷第1宗第101至105頁），有如理由二、（一）所載。
      又其於94年12月15日檢察官偵查時，就檢察官提示通訊監
      察譯文後具結證述：94年1月20日的通訊監察譯文是被告
      黃友智批評其假鈔青的部分太青了，做得不漂亮，其有與
      林茂川、黃友智商量做假鈔的事，有拿偽造的美鈔給他們
      看，他要其好好做假鈔，外面的債務要幫其處理，只是其
      做的假鈔，他們覺得不滿意，其當時印不出來，他們就一
      直催其，說已經找到朋友，要來看其印的美鈔漂不漂亮等
      語（見偵字第14642號偵查卷第2宗第11至15頁）。證人即
      共同被告游禮崧上開證述之內容，亦與理由二、（一）所
      載之扣案證物、書證相符。且被告游禮崧於調查員詢問、
      檢察官訊問時，並未因有遭外力脅迫而為非任意性陳述之
      情事，有如前述理由一、（一）所載，則以其與被告黃友
      智相識已久，甚為熟稔，其經由被告黃友智之介紹後，與
      被告林茂川熟識，被告林茂川、黃友智且均不定期借貸款
      項予被告游禮崧，疏通其資金往來壓力，則衡情被告游禮
      崧自無於調查員詢問及檢察官訊問時，故為不實證言以誣
      陷被告林茂川、黃友智之理。是被告游禮崧於調查員詢問
      、檢察官訊問時，關於被告林茂川與黃友智有共同涉案之
      供述，當與客觀事實相符，自屬可採，得援引為被告林茂
      川、黃友智不利認定之憑據。其嗣後翻異前詞，改稱：被
      告林茂川、黃友智並不知情，亦未共同參與本案犯行，其
      與被告林茂川、黃友智僅有金額借貸往來關係，只有騙其
      二人，其有這樣的技術，不會欠錢不還，其故意將偽鈔印
      的不完整，讓人無法使用云云，核屬附和迴護兼為自己脫
      罪之語，並無可採。
（六）再觀諸卷附之通訊監察譯文，被告游禮崧、林茂川、黃友
      智先後有如下之通話內容（本案通監監察錄音帶，經原審
      勘驗並與通訊監察譯文比對後，被告游禮崧、林茂川、黃
      友智均對卷附通訊監察譯文內容之真實性不加爭執，見原
      審卷第136至137頁）：
    １、林茂川：可以嗎？
        黃友智：我看那個人像的臉不漂亮！
        林茂川：你要看好，不要弄一堆屎來！
        黃友智：他拿7、8張來，那個門票畫得很差，我覺得不
                行。
    ２、黃友智：我講給你聽，好幾點，屁股太青，再來臉面太
                花，再來紅的太小，紙太白，不夠黃，我核對
                廟仔那隻龜就差很多了，一號核對下去，廟仔
                那隻龜比較相同，你這差很多，你要不要來對
                一下！
        游禮崧：你講的我知道，我再那個啦！
    ３、黃友智：他昨天跑去三重找人合作，我跟他講說你要找
                人合作弄，到時出狀況我會扁你！他說沒多少
                錢也要扁，我說到現在你還這樣搞！過年前去
                探探看怎樣，他又找一個師傅弄，東西不一定
                漂亮，所以我才要拿SAMPLE給你看。
        林茂川：你看就不會過，你讓我看有用嗎！我還要對別
                人，要拿那種才不會漏氣！
        黃友智：他現在說號碼太多，難做！他說全部弄好，那
                個凸起的要我們做，我說做可以啊！但是拿多
                來一些啊！那個要做是很快，但要先做來看看
                ，如果能通過，屁股太青，人家一看就知道了
                ，沒有樣張來對都看不出來，樣張一對就知道
                了。
    ４、黃友智：現在這樣還要多久？
        游禮崧：免啦！泡的可以馬上拿！
        黃友智：現在就是都還沒拿就對了！
        游禮崧：都烘好了。
        黃友智：你那個衫的號碼都有？
        游禮崧：有啦！
        黃友智：還是幾個而已？
        游禮崧：都有啦！
    ５、林茂川：他有困難啦！這樣的話乾脆叫他來北仔做啦！
        黃友智：對啊！我們已經講好了，叫他上來臺北做，你
                打算怎麼弄？要拿很多珠仔出來吶！
        林茂川：現在我打算在北仔弄，想聽聽你的意見，你如
                果認為可行？
        黃友智：我那天就跟你講過了，要這樣弄可以，但是主
                要是地方弄下去要先拿珠仔出來啊！
        林茂川：本來就要這樣，不然怎麼弄？
        黃友智：我現在打算找個人在北仔找一間房子來做！我
                們拿一些資金，你認為怎樣？
    ６、黃友智：其實你那東西都不能用，東西還要拿到國外給
                人看！
    ７、林茂川：你看他幾天可以準備好，我們錢帶下去，連要
                買機臺、網版的錢也帶下去！
    ８、林茂川：什麼弄太重？
        游禮崧：就是你說螞蟻那邊！
        林茂川：對啊！太重就是黑黑的啊！
    ９、林茂川：你到底還要拖幾天？
        游禮崧：剩下龍跟學號。
        林茂川：這樣要幾天？
        游禮崧：我會那個啦。
        林茂川：你龍跟學號上臺北來繡！
        林茂川：你現在龍跟學號上臺北來繡啊！反正你中午也
                不能做！你剩多少？
        游禮崧：可是我那個大塊的要處理好啊！
    １０、游禮崧：我跟你講，我那個學號要擦一擦，跟龍都好了
                ，學號我待會兒擦一擦，再熨一熨，今天我會
                完成！
    、林茂川：我跟你講，你辛苦一點，我講給你聽，我剛跟
                對面聯絡，本來我明天要過去，現在東西沒弄
                好，他說屍體要帶過去，你手上那些晚上都弄
                起來。
        林茂川：對！照這樣都弄起來，我本來帶5、6張要過去
                ，人家不接受，人家說壞掉沒關係，什麼情形
                帶過來講，你每次都弄那個幾張幾張，這樣行
                不通，你晚上辛苦一點，照今天現場你拿給我
                的那些，號碼趕快弄一弄！
        游禮崧：我把它繡起來就對了！
        林茂川：那個纖維就先不用管！
        游禮崧：我知道。
        林茂川：現在做不好也要拿出去跟人家講！表示我們有
                能力可以處理，只是還要改而已。
    、林茂川：這個改的不多，顏色而已，顏色及簽名的地方
                ，這個你一定要處理好！
        游禮崧：我會去拿回來！
        林茂川：你都亂搞！你每次都拿1、2張，人家根本無法
                接受，來表示有辦法作，要改哪裡大家再來講
                ，拿那個1張、2張，好像騙子一樣。
    、林茂川：那個明天叫他去染，那個要做一個小時就好了
                ，顏色攪一攪，弄一下就好‧‧‧我叫他對色
                版也沒對，來以後理由一大堆，來來回回當作
                在遊覽，如果買主跑掉了，我也不想做了！
    、林茂川：我在廟裡，一個人而已，那些纖維弄下去，不
                會過！
        黃友智：顏色呢？
        林茂川：顏色還好！但是纖維不會過，我叫他再下去弄
                一弄！他說還要買一些原料。
    、林茂川：全部弄好，五本的時間要幾十天，今天我跟他
                對得很清楚，我今天全部對一對，根本不可能
                ，我跟他講既然不可能，為什麼當初你保證，
                如果要做到三十，就要網仔或快速印刷的都Ｏ
                Ｋ，要二個人，全部東西都準備好，這樣才可
                能，照他這種速度，東西可不可以先不論，差
                不多要十五天才能做五本，一個月就是很順暢
                ，也只能做十本！
    、林茂川：我知道！那塊不錯，但是那塊距離開了點，我
                大那塊去燒網仔燒不過去！
        林茂川：早上我還試機台，網仔過就都過了，問題合成
                什麼的時間，要快也快不來，照我的計劃實施
                如果可行，一個月三十應該沒有問題！
        林茂川：我拜託一個朋友他是有一條路線！
        黃友智：你不會用那個粉末點一點，弄個色彩，點再普
                通紙試試看就知道了！
    、黃友智：他現在要跟他那個朋友去找那台繡學號的機器
                ，他現在在燒註冊的名單，他說會好好燒好，
                不過我看都不通過。
    、黃友智：你那條百的那個、埋的那條電線，你不要帶他
                去做！
        游禮崧：我知道！
        黃友智：你只剩那條可以保你而已，其他都不用你保！
    、黃友智：我看起來怎麼那麼醜，臉的地方很醜！他學號
                繡好了！
        林茂川：我就叫他繡五張起來做SAMPLE！
        黃友智：我看那個有折過變成凸起來！
        林茂川：你說哪裡凸起？
        黃友智：折的地方！
        林茂川：那個跟油墨有關係！
        黃友智：黏膠的關係啦！
    、林茂川：現在要合用，我盡量要薄一點的！現在還有一
                個問題，那個磁粉的問題，有沒有辦法克服？
        游禮崧：我現在要試試看！
        林茂川：不然不用，磁的問題我打算買機台，你有沒有
                試過？
        游禮崧：我有試過了，我有修改過，有一些缺點改過！
        林茂川：臉有沒有比較清晰？黑黑的那些有沒有比較開
                了？
        游禮崧：有有，都有開了！
    、黃友智：你那個臉不行啦！
        游禮崧：我知道啊，我又改過了！你弄過的我都又改過
                了！
        黃友智：本來就是了，那不改怎麼行嘛！要能過機才可
                以！
    、林茂川：你螞蟻呢？
        游禮崧：我有弄掉了。
        林茂川：沒有啦，你還是要那一尊老公仔要‧‧‧我跟
                你說還有一個重點，那個小條你沒割一割？
        游禮崧：喔！有啦！好啦！那個好我再割。
        林茂川：學號你也弄一弄，還有割一割，你聽懂了沒？
                那個小塊的沒辦法燒過去，你有沒有再拿去給
                他燒？
    、林茂川：衫拿去染‧‧‧
        黃友智：布拿去染啦，衫正在車，衫歸衫，布歸布。
    、林茂川：真疲勞，那個大台的一樣通不過，我現在拿去
                試小台的，結果朋友看了說這些大概只有50分
                而已！
        黃友智：那個臉很難看，主要是那個臉而已！
    、林茂川：現在這個大頭，你大頭的ＰＳ怎麼差那麼遠，
                是為什麼？
        游禮崧：現在水路再調一下就好了。
        林茂川：你要調得準，你那個水路，也不能調得太深，
                越乾越深，知不知道‧‧‧還有你這個磁到底
                放多少，幾比幾啦？
        游禮崧：放大概3、4這個位置。
        林茂川：10比3、4喔？太多啦！我跟你說不會過耶‧‧
                ‧你現在「布」的問題，你摸起來感覺如何？
        游禮崧：現在染好看起來是不錯啦！
        林茂川：色，但是厚度呢？
        游禮崧：厚度我需要合起來才知道。
    、黃友智：那個人頭實在太難看，其他周圍都沒關係！
        林茂川：下午再研究看看。
    、游禮崧：進去那個布都有順啦！但是一個不能吃水，要
                叫人來弄，弄那個不能吃水的問題！
        黃友智：什麼不能吃水？喔！機械喔！
        游禮崧：對啦！不能吃水，版面會黑掉。
    、黃友智：阿是弄好了沒？
        游禮崧：還沒啦！還沒完全那個！
        黃友智：進度到那裡了？
        游禮崧：到後面了嘛。
    、林茂川：他現在就是後面只印一個而已嘛！
        黃友智：只印一個框而已！
        林茂川：嗯，後面的框而已！
    、黃友智：你要拿過來給他看喔！
        游禮崧：頭的部分還要讓他乾一點！
    、游禮崧：那一粒還沒那個，要緊嗎？
        黃友智：沒關係，拿出來給人家看就好了。
    、游禮崧：我現在頭旁邊好了，現在頭沒乾，顏色都會吊
                吊的，我弄十張起來！
    、林茂川：那些東西我對過了，不行啦！他說後面怎樣，
                我說後面差很多，我現在要等就是看那顆頭！
        黃友智：對呀，主要是那顆，那顆可以看就還可以，不
                能看就沒啦！
    、林茂川：下午我又叫人去問啦，確實以前有賣過這種東
                西。現在就是有這種東西生產，他們沒在賣！
        黃友智：我是說驗鈔器具，驗鈔筆也好，驗鈔燈也好！
    、林茂川：那顆頭跟黑黑的地方！
        黃友智：那地方的料，你幫他準備，準備好讓他去弄！
        林茂川：我這趟的意思就是，抓他上來做紙時，他黏的
                時候，他色水抓不準的地方，要當場抓色調給
                他。
        黃友智：對呀，我們攪一攪去試，可以，給他，再來不
                行他就要注意了，我去找看看有沒有機器！
    、游禮崧：號碼都有魯（刷）！
        林茂川：變色龍好了嗎？
        林茂川：東西已經不是很可以用的東西，你不趕快想說
                要怎麼改進，你認為這樣就可以通，我跟你說
                八成，那有八成嗎？
        林茂川：我現在主要是看那顆頭，那顆頭不過，就不用
                看了啦。你每次都說怎樣，你那個頭到底可以
                看嗎？
        游禮崧：跟那天一樣。
        林茂川：跟那天一樣就不用看了。
    、林茂川：你不通拖了兩、三個月。你說缺錢，從頭到尾
                你都沒生產，你要怎麼處理？現在變色龍也還
                沒弄，為什麼不趕快弄呢？
        游禮崧：我等一下就趕快弄。
    、林茂川：現在他後面框弄起來，那個顏色都不行，你攪
                的顏色，印出來變成兩色，一直印，現在沒紙
                了要怎麼辦？
        黃友智：你看呢？現在打算要怎麼作？
（七）被告林茂川、黃友智雖均辯稱上開通訊監察譯文所示內容
      係與被告游禮崧聯繫油畫販售事宜之對話，並無偽造美元
      鈔券之情事云云，惟該等監聽內容，關於各該對話人所提
      及之「衫」、「學號」、「螞蟻」、「龍」、「花花的」
      、「那一粒還沒那個」、「色吊吊的」、「埋電線」等詞
      句，其中「衫」係美鈔之簡稱、「學號」即是美鈔上之編
      號、「螞蟻」係指假鈔上之纖維絲、「龍」則是指美鈔右
      下方之變色龍、「花花的」指假鈔上的纖維絲太重了，看
      起來髒髒的、「那一粒還沒那個」指美鈔上面綠色那一顆
      油墨還沒乾、「色吊吊的」係指偽鈔上面的顏色看起來不
      夠穩重、「埋電線」是假鈔上面的防偽線等情，業據被告
      游禮崧於偵查中證述明確（見偵字第14642號偵查卷第2宗
      第12至15頁）。且依該通訊監察譯文中被告林茂川、黃友
      智、游禮崧相互間言及上開名詞時之前後語意觀之，確難
      認定彼等談論之標的物與油畫之販售有何關連。況被告林
      茂川、黃友智迄未能提出為被告游禮崧與他人洽談油畫交
      易之任何事證以供本院調查，顯見其二人此部分辯解純屬
      圖卸推托之語，不足採信。雖被告林茂川、黃友智另以：
      前開對話內容中之「龍」指的是游禮崧所畫的一條龍、「
      學號」則是游禮崧油畫之編號，而游禮崧拿給其等看的美
      鈔並不是偽鈔，而是美鈔的畫，準備要賣的云云置辯，亦
      即稱渠等與被告游禮崧之通訊內容，或與本案無關，或渠
      等實際所欲表達之涵義與被告游禮崧之解讀不同。然被告
      游禮崧為迴護被告林茂川、黃友智，雖翻異前詞，改稱被
      告林茂川、黃友智並無提供資金共同為本案偽造有價證券
      犯行，業見前述，但其仍於原審供證：其有拿偽造美鈔之
      半成品給林茂川及黃友智看，目的為拖延還款時間，表示
      若偽造之美鈔製作好後，就可以去換錢償還積欠二人之債
      務等語（見原審卷第192頁），已與被告林茂川、黃友智
      所辯被告游禮崧提供予其等鑑賞者係美鈔之油畫云云，不
      相吻合。另被告林茂川、黃友智已自承上開通話內容均係
      渠等親自所為，亦如前述，而上開對話內容不僅沒有文不
      對題之情形，且被告三人彼此間對於對方之發話應答如流
      ，亦未提出任何疑問，並無因解讀不同而誤解對方話意之
      情況。且倘被告林茂川、黃友智確係為被告游禮崧兜售油
      畫，以油畫之藝術創作，其價值端視個人主觀之認知評斷
      ，客觀上並無一定之創作標準，而被告林茂川、黃友智復
      非藝術鑑賞之專業人士，何有在為被告游禮崧販售前，急
      促要求其先提供樣張，並多次命被告游禮崧須持續調整技
      法及修改用色之理。是上開通訊監察內容雖未明白顯示被
      告林茂川、黃友智及游禮崧相互間係聯繫偽造美元鈔券之
      情事，惟偽造有價證券為最輕本刑有期徒刑三年以上之重
      罪，被告三人於對話中以相關術語代之或對之隱諱不談，
      乃事所當然，亦難僅以對話內容未指明共同偽造美鈔犯行
      ，即作為有利於被告三人之論據。另被告游禮崧於偵審中
      辯稱：其故意不印上變色龍，目的係不讓被告林茂川、黃
      友智把假鈔拿去用，意在拖延時間，欺騙該二人云云，惟
      經本院勘驗之結果，如附表編號７所示偽造百元美鈔中，
      已有25張（即本院勘驗筆錄一、(5)部份）之右下角有「10
      0」之數字等情，有勘驗筆錄可憑（見本院卷第1宗第71頁
      背面、第72頁），又上開「100」為折光變色油墨數字等
      情，亦有前述法務調查局99年5月3日調科貳字第09900188
      490號鑑定書1份附卷可證（見本院卷第1宗第168頁），是
      被告游禮崧所稱之「變色龍」，當係指百元美鈔中右下角
      之折光變色油墨數字「100」，本案查扣之偽造百元美鈔
      中既已有25張已套印折光變色油墨數字「100」，顯見被
      告游禮崧並無故意不印之情事，其上開所辯亦係故為迴護
      被告林茂川、黃友智兼為自己脫罪之詞，難以採信。
（八）另參諸本案查扣偽造之百元美鈔數量甚鉅，且被告游禮崧
      以被告林茂川、黃友智所提供之資金備妥器械、原料及印
      製等過程，若非圖以假亂真之偽造美鈔流通於交易市場，
      藉此從中牟取不法暴利，實無大費周章及耗費印刷成本，
      計畫製作總數高達數千張之偽造百元美鈔之必要。基此，
      俱見被告游禮崧與被告林茂川、黃友智確係基於供行使之
      用之意圖，而為上開偽造有價證券之犯行甚明。被告游禮
      崧辯稱僅印製樣品予被告林茂川、黃友智查看，藉以拖延
      欠債之償付，並無行使之意圖云云，同屬脫飾卸責之語，
      無足採信。
（九）綜上所述，被告游禮崧、林茂川、黃友智共同偽造百元美
      鈔之事證已臻明確，所辯均屬事後飾卸之詞，不足採信，
      其三人之犯行皆洵堪認定，應依法論罪科刑。
三、論罪科刑之理由：
（一）被告游禮崧、林茂川、黃友智行為後，刑法業於94年1月7
      日修正，於同年2月2日公布，於95年7月1日施行。按行為
      後法律有變更者，適用行為時之法律，但行為後之法律有
      利於行為人者，適用最有利於行為人之法律，修正後即現
      行刑法第2條第1項訂有明文。刑法第33條第5款經修正為
      ：「主刑之種類如下：五、罰金：新臺幣一千元以上，以
      百元計算之」，依修正後之法律，刑法第201條第1項之偽
      造有價證券罪所得併科處之罰金刑最低額為新臺幣1000元
      ，然依被告三人行為時即修正前刑法第33條第5款規定之
      罰金最低額為銀元1元，並提高10倍計算，前開罰金刑，
      最低額為銀元10元，若乘以3倍而換算為新臺幣，最低額
      僅為新臺幣30元。因此，比較上述修正前、後之刑罰法律
      ，自以被告三人行為時即修正前關於科處罰金刑之法律較
      有利於被告三人（另同時修正之施行之刑法施行法第1條
      之1，與被告行為時之罰金罰鍰提高標準條例第1條前段比
      較，二者規定適用之結果並無不同，且其性質屬於特別準
      據法，應予優先適用，是自應適用裁判時之法律即刑法施
      行法第1條之1，最高法院96年度臺上字第1136、4185號判
      決意旨參照）。
（二）按美元為美國聯邦準備銀行所發行之該國國幣，雖非我國
      政府發行而具有強制力之通用紙幣，然在美國及國際上均
      具有表彰一定價值之權利，並有流通性，性質上亦屬有價
      證券之一種（司法院35年院解字第3291號解釋、最高法院
      80年度臺上字第5719號判決要旨參照）。是核被告游禮崧
      、林茂川、黃友智所為，均係犯刑法第201條第1項之偽造
      有價證券罪。
（三）被告游禮崧以被告林茂川、黃友智所提供之資金購買機械
      、原料，進而完成偽造之美鈔，其三人就本案犯行分別有
      犯意之聯絡及行為之分擔，皆為共同正犯（按刑法第28條
      將舊法之「實施」修正為「實行」，原「實施」之概念，
      包含陰謀、預備、著手及實行等階段之行為，修正為僅共
      同實行犯罪行為始成立共同正犯，是新法共同正犯之範圍
      縮小，排除陰謀犯、預備犯之共同正犯，新舊法有關共同
      正犯之規定固有修正，但對本案，不論新法、舊法，均構
      成共同正犯，上述刑法第28條之修正內容，對於被告三人
      並無「有利或不利」之影響，自無適用修正後刑法第二條
      第一項之規定為比較新舊法適用之必要，此有最高法院95
      年度臺上字第5669號判決要旨可參，另依最高法院97年度
      第2次刑事庭會議決定意旨，應亦可得出相同之結論）。
（四）如數行為於同時同地或密切接近之時地實施，侵害同一之
      法益，各行為之獨立性極為薄弱，依一般社會健全觀念，
      在時間差距上，難以強行分開，在刑法評價上，以視為數
      個舉動之接續施行，合為包括之一行為予以評價，較為合
      理，則屬接續犯，而為包括之一罪（最高法院86年臺上字
      第3295號判例參照）。本案被告三人係基於同一之偽造美
      鈔犯意聯絡，在密接時、地偽造美元百元鈔券，應為接續
      犯，只論以單純一罪。至於被告游禮崧完成偽造行為前，
      承被告林茂川、黃友智之命而陸續套印修改行為，僅屬偽
      造行為完成前之階段行為，自不構成連續犯。
（五）臺灣臺中地方法院檢察署95年度偵字第1554號移送併案審
      理之犯罪事實，與本件起訴事實同一，本院已併予審理，
      附此敘明。
（六）另被告游禮崧曾因偽造有價證券及偽造文書等罪，經法院
      分別判處有期徒刑4年2月、6月及5月，並定應執行刑為5
      年確定，於90年1月4日假釋付保護管束出監，迄92年3月
      19日因假釋期滿未經撤銷視為執行完畢，有臺灣高等法院
      被告前案紀錄表在卷可查，被告游禮崧於有期徒刑執行完
      畢後，5年以內再犯本案有期徒刑以上之罪，為累犯，應
      逕依修正後刑法第47條第1項規定，加重其刑（按刑法第
      47 條原規定：「受有期徒刑之執行完畢，或受無期徒刑
      或有期徒刑一部之執行而赦免後，五年以內再犯有期徒刑
      以上之罪者，為累犯，加重本刑至二分之一。」刑法修正
      後為刑法第47條第1項：「受徒刑之執行完畢，或一部之
      執行而赦免後，五年以內故意再犯有期徒刑以上之罪者，
      為累犯，加重本刑至二分之一。」，被告游禮崧受有期徒
      刑之執行完畢後，於5年內再故意犯有期徒刑以上之罪，
      無論依修正前刑法第47條或修正後刑法第47條第1項規定
      ，均成立累犯，即無有利或不利之情形，於刑法修正後法
      院為裁判時，無庸為新舊法之比較，見最高法院97年度第
      2次刑事庭會議決定）。
（七）原審以被告游禮崧、林茂川、黃友智三人之罪證明確，予
      以論罪科刑，固非無見，惟(1)依刑事訴訟法第159條之2關
      於傳聞證據例外具有證據能力之規定，被告以外之人於檢
      察事務官、司法警察官或司法警察調查中所為之陳述，如
      與審判中之陳述不符時，經比較結果，其先前之陳述，相
      對「具有較可信之特別情況」，且為「證明犯罪事實存否
      所必要」者，例外地賦與證據能力。而所謂「較可信之特
      別情況」，係屬「信用性」之證據能力要件，而非「憑信
      性」之證據證明力，法院應比較其前後陳述當時之原因、
      過程、內容、功能等外在環境加以觀察，以判斷先前之陳
      述，是否出於真意之供述，而非對其陳述內容之證明力如
      何加以論斷，不得僅以被告以外之人先前之陳述較接近發
      生時間，記憶比較清晰，遽認有證據能力；否則，先前之
      陳述恆較審判中之陳述接近發生時間，無異直接容許審判
      外先前之陳述作為證據，有悖於直接及言詞審理之原則，
      自非適法。而所謂「證明犯罪事實存否所必要」，係指其
      先前所為之陳述，足為起訴犯罪事實存在與否之證明，且
      捨此陳述，無從再自同一陳述者取得相同之陳述內容，亦
      無其他證據可資替代者而言。至於是否為證明犯罪事實存
      否所必要，則應審酌具體案情及其他相關證據予以判斷。
      原審判決係以「游禮崧先前以犯罪嫌疑人之身分，在警詢
      時所為之陳述，與審判中不符，因其先前之陳述距離案發
      時間較近，記憶較深刻清晰，亦尚無心詳予考量供詞對自
      己或他人所生之利害關係，與下述之事證大致相符，應與
      客觀事實較為相合而具有較可信之特別情況，且為證明犯
      罪事實存否所必要」（見原審判決第6頁），即認被告游
      禮崧先前警詢之陳述，得採為證據，並資為被告林茂川、
      黃友智犯罪事實之認定。然證人之記憶能力，乃其內在之
      主觀條件，何能視為外部之客觀情況，而具有審酌特信性
      之依據，原判決並未進一步闡述論析，即遽以警詢時間在
      先，記憶自較深刻，為審酌被告游禮崧於警詢中之供述，
      具有特別可信情形之部分論據，理由已嫌欠備；且就該審
      判外陳述，如何為證明被告林茂川、黃友智本案犯罪事實
      存否所必要，更未置一詞，即逕認其於警詢中之陳述有證
      據能力而得採為證據，所為採證亦難謂適法，並有判決理
      由不備之違誤。(2)證據雖已調查，而其內容尚未完全明瞭
      者，即與未經調查無異，如遽行判決，仍屬應於審判期日
      調查之證據未予調查。原判決說明被告游禮崧等三人所辯
      稱：原審判決附表編號７、所示偽造之百元美鈔，鈔券
      上均無編號，右下角亦無「100」之阿拉伯數字，認該等
      美鈔不具流通效力，而屬不罰之未遂行為云云，不足採信
      ，係依憑扣案之美鈔成品在外觀上與真鈔極為近似，除具
      備專業辨識能力或於銀行界服務之人外，如將該等偽鈔與
      真鈔混同使用，依一般人通常收受、使用該等有價證券之
      習慣，確實不易發現為偽品，難以立辨其真偽為其主要論
      據（見原審判決第18頁）。然原審將扣案偽造美鈔100元
      鈔券92張（均未含鈔券編號）送鑑結果，其上印刷版式及
      強光源照射下螢光反應均與真實美鈔100元鈔券不相符，
      判係為偽造等情，有內政部警政署刑事警察局95年3月6日
      刑鑑字第09500014234號鑑定書在卷可憑（見原審卷第50
      之3頁），該鑑定結果並未說明「關於美鈔之重要防偽特
      徵，如印有微細線字之安全線、人像水印、顯微印刷特徵
      、印刷圖紋等咸屬具備」，且未記載「扣案之美鈔成品在
      外觀上與真鈔極為近似，如將該等偽鈔與真鈔混同使用，
      依一般人通常收受、使用該等有價證券之習慣，確實不易
      發現為偽品」等情。原審未對扣案偽造之美鈔詳為勘驗或
      函請調查、鑑定，遽以上開理由認被告三人等上述辯解，
      不足採信，尚嫌速斷。(3)原審判決誤認如附表編號所示
      之不良品為偽造完成之美鈔成品，尚有未洽；另就「編號
      所示之防偽條照相版、編號所示之防偽條貼紙」之沒
      收，僅載明「編號所示之防偽條貼紙」（見原判決第21
      頁第9行），稍有疏漏。被告游禮崧、林茂川、黃友智三
      人上訴意旨均否認犯罪，指摘原判決不當，雖無理由（詳
      如前述），惟原判決既有上開可議之處，即屬無可維持，
      應由本院予以撤銷改判。
（八）爰審酌被告游禮崧不知警省自持，復與被告林茂川、黃友
      智共同謀議而為本案偽造有價證券犯行，以美鈔在國際間
      具有表彰一定價值之權利，流通性甚廣，且為我國人民所
      使用之重要國際性支付工具，亦具有相當之投資、儲值之
      價值，被告三人執意為本案偽造行為，對於社會經濟及金
      融交易秩序之危害甚鉅，且犯後均飾詞否認犯罪，惟衡酌
      其三人尚未將所偽造之美鈔販售流入市面，被告游禮崧係
      實際為偽造行為之人，涉案情節較重，檢察官於起訴書請
      求量處被告游禮崧有期徒刑六年或九年、被告林茂川、黃
      友智有期徒刑六年（詳見起訴書第5頁），係以被告游禮
      崧是否供出完整明確之共犯結構、被告林茂川、黃友智犯
      後否認犯行為最主要依據，此核與上開所述應具體斟酌刑
      法第57條所列之各款情形不符，顯非係基於被告之責任為
      基礎所為之求刑，是其求刑尚屬過重等一切情狀，分別量
      處如主文第2項、第3項所示之刑，以示懲儆。
（九）有關沒收部分：
  １、扣案之鑑定編號Ｃ、Ｄ（即本院勘驗筆錄一、(3)部分，共
      50張）、Ｅ（即本院勘驗筆錄一、(4)部分，6張）、Ｆ、
      Ｇ（即本院勘驗筆錄一、(5)部分，共25張）、Ｉ1（即本
      院勘驗筆錄三、(3)部分，1張）、Ｉ3（即本院勘驗筆錄三
      、(2)部分，1張）類所示偽造百元美鈔83張，為偽造之有
      價證券，業如前述，不問屬於被告游禮崧、林茂川、黃友
      智與否，均應依刑法第205條之規定宣告沒收。
  ２、扣案如附表編號１、８、９、所示之偽造百元美鈔半成
      品、不良品，客觀上雖未符該等有價證券應備之內容，非
      屬偽造之有價證券，惟該等半成品、不良品與扣案如附表
      編號所示之網版、編號所示之人頭版底片、編號所
      示之纖維條底片、編號所示之防偽條照相版、編號所
      示之防偽條貼紙、編號所示之切割底片、編號所示之
      鋅版、編號所示之凹凸鋅版、編號所示之號碼版底片
      、編號所示之已切割偽鈔印刷用紙、編號所示之人頭
      像網版試用紙、編號所示之網版刮刀、編號所示之偽
      造美鈔印刷用紙及編號所示之油墨，均屬供被告游禮崧
      、林茂川、黃友智意圖供偽造本案有價證券而交付、使用
      之器械、原料，應可認定，該等器械、原料，不問屬於被
      告游禮崧、林茂川、黃友智三人所有與否，亦均應依刑法
      第205條之規定宣告沒收。
  ３、扣案如附表編號所示之美鈔百元真鈔影本，為被告游禮
      崧所有供其偽造美元紙鈔時作為樣本比對之用；另扣案如
      附表編號２所示之平版印刷機、編號３所示之圓盤印刷機
      、編號４所示之模具固定器、編號５所示之水平器、編號
      ６所示之滷皮、編號所示之驗鈔機、編號所示之網版
      固定器、編號所示之網版印刷機、編號所示之刮刀研
      磨機及編號所示之曬紙架，亦係被告游禮崧所有供本案
      偽造犯行使用之物，業據被告游禮崧供承在卷（見原審卷
      第189頁），均應依刑法第38條第1項第2款之規定諭知沒
      收。又刑法第205條所規定應義務沒收之「器械原料」，
      係指依同法第204條所稱「意圖供偽造、變造有價證券…
      之用，而製造、交付或收受之器械、原料」，而該條所稱
      之「器械、原料」，當指可供偽造有價證券之一切器械原
      料，例如紙張、顏料、銅塊、鋁塊等，而不包括偽造有價
      證券所使用之其他機器設備（臺灣高等法院暨所屬法院72
      年度法律座談會刑事類第15號研究意見參照），故檢察官
      就此部分聲請依刑法第205條之規定宣告沒收，尚有誤解
      ，併此敘明。
  ４、扣案如附表編號１０所示之2元美鈔1張，因被告游禮崧、林
      茂川、黃友智於本案被訴者係為偽造百元美鈔之犯行，本
      案經查亦無具體事證顯示被告三人有共謀偽造2元美鈔，
      起訴書僅附帶敘及有此2元美鈔扣案，亦未論斷被告三人
      有此犯行，亦據公訴檢察官於原審法院審理時論述甚詳（
      見原審卷第176頁），則此2元美鈔既與本案被告三人被訴
      犯行無直接關連性，爰不併予宣告沒收。
據上論斷，應依刑事訴訟法第369條第1項前段、第364條、第299
條第1項，刑法2條第1項，刑法第28條、第201條第1項，第47條
第1項、第205條、第38條第1項第2款，刑法施行法第1條之1，判
決如主文。
本案經檢察官徐松奎到庭執行職務。
中    華    民    國    99    年    7     月    12    日
            刑事第十二庭  審判長法  官  康  應  龍
                                法  官  黃  家  慧
                                法  官  楊  真  明
以上正本證明與原本無異。
如不服本判決應於收受本判決後10日內向本院提出上訴書狀，其
未敘述上訴理由者，並得於提起上訴後10日內向本院補提理由書
狀（均須按他造當事人之人數附繕本）「切勿逕送上級法院」。
                                書記官  李  淑  芬
中    華    民    國    99    年    7     月    12    日
┌────────────────────────────────────┐
│附表：                                                                  │
├──┬──────┬───────┬───────────┬──────┤
│編號│名        稱│數          量│備                  註│ 沒收之依據 │
├──┼──────┼───────┼───────────┼──────┤
│ １ │偽造百元美鈔│453張         │部分已印製人像浮水印，│刑法第205條 │
│    │半成品      │              │部分則僅具雛形。      │            │
├──┼──────┼───────┼───────────┼──────┤
│ ２ │平版印刷機  │1台           │                      │刑法第38條第│
│    │            │              │                      │1項第2款    │
├──┼──────┼───────┼───────────┼──────┤
│ ３ │圓盤印刷機  │1台           │                      │同上        │
├──┼──────┼───────┼───────────┼──────┤
│ ４ │模具固定器  │1具           │                      │同上        │
├──┼──────┼───────┼───────────┼──────┤
│ ５ │水平器      │1個           │                      │同上        │
├──┼──────┼───────┼───────────┼──────┤
│ ６ │滷皮        │1片           │                      │同上        │
├──┼──────┼───────┼───────────┼──────┤
│ ７ │外觀上足以使│83張〔包含鑑定│與編號合計105張，均 │刑法第205條 │
│    │一般人誤信為│編號Ｃ、Ｄ類（│以送贓證物庫保管。    │            │
│    │真鈔之偽造百│即本院勘驗筆錄│                      │            │
│    │元美鈔      │一、(3)部分，共│                      │            │
│    │            │50 張）、Ｅ類 │                      │            │
│    │            │（即本院勘驗筆│                      │            │
│    │            │錄一、(4)部分，│                      │            │
│    │            │6張）、Ｆ、Ｇ │                      │            │
│    │            │類（即本院勘驗│                      │            │
│    │            │筆錄一、(5)部分│                      │            │
│    │            │，共25張）、Ｉ│                      │            │
│    │            │1類（即本院勘 │                      │            │
│    │            │驗筆錄三、(3)部│                      │            │
│    │            │分，1張）、Ｉ3│                      │            │
│    │            │類（即本院勘驗│                      │            │
│    │            │筆錄三、(2)部分│                      │            │
│    │            │，1張）。     │                      │            │
├──┼──────┼───────┼───────────┼──────┤
│ ８ │偽造百元美鈔│1407張        │部分已印製人像浮水印，│同上        │
│    │半成品      │              │部分則僅具雛形。      │            │
├──┼──────┼───────┼───────────┼──────┤
│ ９ │偽造百元美鈔│計315大張     │每大張已套印出15小張百│同上        │
│    │未剪裁半成品│              │元美鈔之輪廓（合計4725│            │
│    │            │              │張）                  │            │
├──┼──────┼───────┼───────────┼──────┤
│ １０ │2元美鈔     │1張           │非本件起訴範圍，未鑑定│不予沒收    │
│    │            │              │其真假                │            │
├──┼──────┼───────┼───────────┼──────┤
│  │網版        │26片          │                      │刑法第205條 │
├──┼──────┼───────┼───────────┼──────┤
│  │人頭像底片  │1張           │                      │同上        │
├──┼──────┼───────┼───────────┼──────┤
│  │纖維條底片  │1張           │                      │同上        │
├──┼──────┼───────┼───────────┼──────┤
│  │防偽條照相版│1張           │                      │同上        │
├──┼──────┼───────┼───────────┼──────┤
│  │防偽條貼紙  │9張           │                      │同上        │
├──┼──────┼───────┼───────────┼──────┤
│  │驗鈔機      │1台           │                      │刑法第38條第│
│    │            │              │                      │1項第2款    │
├──┼──────┼───────┼───────────┼──────┤
│  │切割底片    │8張           │                      │刑法第205條 │
├──┼──────┼───────┼───────────┼──────┤
│  │鋅版        │4片           │                      │同上        │
├──┼──────┼───────┼───────────┼──────┤
│  │凹凸鋅版    │1片           │                      │同上        │
├──┼──────┼───────┼───────────┼──────┤
│  │號碼版底片  │1袋           │                      │同上        │
├──┼──────┼───────┼───────────┼──────┤
│  │網版固定器  │1台           │                      │刑法第38條第│
│    │            │              │                      │1項第2款    │
├──┼──────┼───────┼───────────┼──────┤
│  │美元百元真鈔│7張           │供偽造百元美鈔比對之用│同上        │
│    │影本        │              │                      │            │
├──┼──────┼───────┼───────────┼──────┤
│  │已切割之偽鈔│3捆           │                      │刑法第205條 │
│    │印刷用紙    │              │                      │            │
├──┼──────┼───────┼───────────┼──────┤
│  │人頭像網版試│10張          │                      │同上        │
│    │用紙        │              │                      │            │
├──┼──────┼───────┼───────────┼──────┤
│  │網版刮刀    │2片           │                      │同上        │
├──┼──────┼───────┼───────────┼──────┤
│  │偽造美鈔印刷│1袋           │                      │同上        │
│    │用紙（已印製│              │                      │            │
│    │纖維條）    │              │                      │            │
├──┼──────┼───────┼───────────┼──────┤
│  │油墨        │7罐           │                      │同上        │
├──┼──────┼───────┼───────────┼──────┤
│  │網版印刷機  │1台           │                      │刑法第38條第│
│    │            │              │                      │1項第2款    │
├──┼──────┼───────┼───────────┼──────┤
│  │刮刀研磨機  │1台           │                      │同上        │
├──┼──────┼───────┼───────────┼──────┤
│  │曬紙架      │4台           │                      │同上        │
├──┼──────┼───────┼───────────┼──────┤
│  │偽造百元美鈔│22張          │明顯有印製歪斜、重疊、│刑法第205條 │
│    │不良品      │              │顛倒等嚴重之錯誤      │            │
└──┴──────┴───────┴───────────┴──────┘
附錄本判決論罪科刑法條
刑法第201條第1項：
  意圖供行使之用，而偽造、變造公債票、公司股票或其他有價
  證券者，處三年以上十年以下有期徒刑，得併科三千元以下罰
  金。

司法院資訊處製作；財團法人民間司法改革基金會備份。
